【裁判字號】    92,台上,1673
【裁判日期】    920807
【裁判案由】    損害賠償
【裁判全文】
最高法院民事裁定                              九十二年度台上字第一六七三號
    上  訴  人  壬 ○ ○
    訴訟代理人  張 政 衡律師
    被 上訴 人  己 ○ ○
                丁 ○ ○
                丙 ○ ○
                甲 ○ ○
                乙 ○ ○
                辛 ○ ○
                庚 ○ ○
                戊○○○
右當事人間請求損害賠償事件，上訴人對於中華民國九十年十一月七日台灣高等法院
花蓮分院判決（九十年度訴字第四號），提起上訴，本院裁定如左：
    主  文
上訴駁回。
上訴訴訟費用由上訴人負擔。
    理  由
按對於第二審判決上訴，非以其違背法令為理由，不得為之。又提起上訴，上訴狀內
應記載上訴理由，表明原判決所違背之法令及其具體內容，暨依訴訟資料合於該違背
法令之具體事實。民事訴訟法第四百六十七條、第四百七十條第二項定有明文。而依
同法第四百六十八條規定，判決不適用法規或適用不當者，為違背法令；依同法第四
百六十九條規定，判決有該條所列各款情形之一者，為當然違背法令。是當事人提起
上訴，如依民事訴訟法第四百六十八條規定，以第二審判決有不適用法規或適用法規
不當為理由時，其上訴狀或理由書應表明該判決所違背之法令條項，或有關判例、解
釋字號，或成文法以外之習慣或法理等及其具體內容，暨係依何訴訟資料合於該違背
法令之具體事實；如以民事訴訟法第四百六十九條所列各款情形為理由時，其上訴狀
或理由書應表明該判決有合於各該條款規定情形之具體內容，及係依何訴訟資料合於
該違背法令之具體事實。上訴狀或理由書如未依上述方法表明，或其所表明者顯與上
開法條規定不合時，即難認為已合法表明上訴理由，其上訴自非合法。本件上訴人對
第二審判決其敗訴部分提起上訴，雖以該部分判決違背法令為由，惟核其上訴理由狀
所載內容，徒就原審取捨證據、認定事實之職權行使所論斷：上訴人於民國八十九年
一月十二日晚上十時許在台東縣台東市○○街五六號悅園小吃部外，為教訓酒後向友
人動粗之被害人洪金爐，於酒後持其所有長約五十公分外包塑膠皮約與警棍同粗細之
電纜線一截，毆擊洪金爐右頭頂部，致洪金爐頭右頂顳枕部受鈍力傷而呈顱骨線狀骨
折並廣泛性蜘蛛網膜下出血，翌日上午因傷重死亡。上訴人所犯傷害致死罪，業經台
灣台東地方法院八十九年度訴字第一一九號、原法院八十九年度上訴字第二五六號刑
事判決判處有期徒刑七年六月在案。洪金爐為被上訴人己○○、丁○○之子、被上訴
人戊○○○之夫、其餘被上訴人之父。被上訴人依侵權行為之法律關係，請求上訴人
賠償戊○○○為洪金爐支出之殯葬費新台幣（下同）二十五萬三千九百八十五元，並
賠償被上訴人精神慰撫金各一百萬元，及均加付法定遲延利息，核屬正當，應予准許
等情，指摘為不當，而非表明該部分判決所違背之法令及其具體內容，暨依訴訟資料
合於該違背法令之具體事實，難認其已合法表明上訴理由。依首揭說明，應認其上訴
為不合法。又按民事訴訟法第一百八十三條所謂訴訟中有犯罪嫌疑牽涉其裁判，係指
在民事訴訟繫屬中，當事人或第三人涉有犯罪嫌疑，足以影響民事訴訟之裁判，非俟
刑事訴訟解決，民事法院即無從或難於判斷者而言。例如當事人或第三人於民事訴訟
繫屬中涉有偽造文書、證人偽證、鑑定人為不實之鑑定等罪嫌，始足當之（本院七十
九年台抗字第二一八號判例參照）。是當事人在民事訴訟繫屬「以前」有犯罪行為，
縱牽涉其裁判，亦不在同條所定得裁定停止訴訟程序之列。上訴人陳稱伊於原審曾抗
辯伊因前開侵權行為所涉刑事案件已提起上訴繫屬第三審法院一節，因上訴人並非於
本件民事訴訟繫屬中涉有犯罪嫌疑，顯無適用民事訴訟法第一百八十三條之餘地。上
訴人於上訴本院後，始辯稱刑事第二審判決有當然違背法令各情，核屬新防禦方法，
依同法第四百七十六條第一項規定，本院不得予以斟酌，併此明。
據上論結，本件上訴為不合法。依民事訴訟法第四百八十一條、第四百四十四條第一
項、第九十五條、第七十八條，裁定如主文。
中      華      民      國    九十二    年      八      月      七      日
                              最高法院民事第七庭
                                  審判長法官  蘇  茂  秋
                                        法官  徐  璧  湖
                                        法官  蘇  達  志
                                        法官  沈  方  維
                                        法官  劉  福  聲
      右正本證明與原本無異
                                              書  記  官
中      華      民      國    九十二    年      八      月     十九     日
                                                                      Ｑ


司法院資訊處製作；財團法人民間司法改革基金會備份。
